---
title: "Tema 2,Ejercicio 1"
author: "Cristina Alonso Pascual"
date: "2023-07-06"
output: html_document
editor_options: 
  markdown: 
    wrap: 72
---

```{r setup, include=FALSE}
knitr::opts_chunk$set(echo = TRUE)
```

La desviación típica se calcula mediante
$$ (|x_1-\bar{x}|+|x_2-\bar{x}|+···+|x_n-\bar{x}|)/n $$, donde
$$ \bar{x} $$ es la media del vector de datos y $$ |x_1-\bar{x}| $$ el
valor absoluto (el valor en positivo) de la diferencia de la primera
observación con la media. Calcule esto para el conjunto de datos
`rivers` usando la función *suma* para sumar los valores y *abs* para
encontrar el valor absoluto.

Para ello, existen bases de datos de ejemplo dentro de R, como es la de
rivers. A la que tenemos que acceder y de la que podemos ver su
descripción con el siguiente código

```{r}
# vemos los paquetes que tenemos y accedemos al de rivers para ver sus características

help(package="datasets")

#podemos acceder directamente
?rivers

```

Una vez observamos las características correspondientes para saber cómo
trabajar con los datos, vamos a calcular la desviación típica del
conjunto, aplicando la fórmula requerida.

```{r}

# vamos a desarrollar la fórmula


sum((abs(rivers-mean(rivers))))/length(rivers)


```

El resultado final es de **313,5508**.
