---
title: "Tema 2, Ejercicio 3"
author: "Cristina Alonso Pascual"
date: "2023-07-06"
output: html_document
---

```{r setup, include=FALSE}
knitr::opts_chunk$set(echo = TRUE)
```

En un examen de matemáticas se obtuvieron las siguientes notas sobre 100 puntos: 74, 61, 54, 50, 70, 60, 54, 50, 69, 59, 54, 49, 69, 58, 54 ,47, 69, 58, 53, 40, 64, 57, 52, 39, 64, 56, 52, 34, 63, 55, 51, 30

Calcular lo especificado en cada apartado.

**a) Distribución de frecuencias, tomando 5 intervalos de amplitud 10.**

Primero guardamos los valores en un vector.

```{r}

notas <- c(74, 61, 54, 50, 70, 60, 54, 50, 69, 59, 54, 49, 69, 58, 54 ,47, 69, 58, 53, 40, 64, 57, 52, 39, 64, 56, 52, 34, 63, 55, 51, 30)

notas

```

Con el vector, generamos la distribución de frecuencias de las notas, en los intervalos solicitados y con la amplitud requerida.

Para ello, tenemos que encontrar los puntos en los que queremos que el intervalo corte los valores. Podemos deducirlos a través de la distribución de frecuencias de amplitud 5.

```{r}

table(cut(notas, 5))

# vamos a crear un vector que incluya los valores deseados que queremos tener en el intervalo

table(cut(notas, breaks=c(30,40,50,60,70,80)))

```

**b) Histograma y polígono de frecuencias.**

Primero, creamos el data frame correspondiente con el vector `notas`.

```{r}

df.notas <- as.data.frame(notas)
df.notas

```

Y comenzamos a trabajar con la biblioteca `ggplot2`, con la que visualizaremos tanto el histograma como el polígono de frecuencias absolutas.

```{r}

# activamos la biblioteca para la visualización

library(ggplot2)

#visualizamos la columna seleccionada

qplot(notas, data=df.notas, geom="histogram",
      main="Histograma de las notas de matemáticas",
      binwidth=5, #anadimos la amplitud con binwidth
      color=I("black"),
      fill=I("grey"),
      xlab="Notas",
      ylab="Frecuencia")

qplot(notas, data=df.notas, geom="freqpoly",
      main="Polígono de frecuencias de las notas de matemáticas",
      binwidth=5, #anadimos la amplitud con binwidth
      color=I("grey"),
      xlab="Notas",
      ylab="Frecuencia")

```

**c) Mediana, media y varianza de la distribución de notas.**

Usamos las funciones oportunas para calcular los datos solicitados.

```{r}

mean(notas)

median(notas)

var(notas)

```

Por lo tanto, los resultados son:

-   **Media** = 55,28125
-   **Mediana** = 54,5
-   **Varianza** = 10,21774
